臺灣高等法院民事裁定　　　　　　　　　 96年度抗字第423號
抗　告　人　乙○○
上列抗告人與相對人甲○○間假處分事件，對於中華民國96年1
月8日台灣桃園地方法院96年度執全字第657號裁定，提起抗告，
本院裁定如下：
    主      文
原裁定廢棄。
相對人於原法院之聲請駁回。
聲請及抗告訴訟費用由相對人負擔。
    理      由
一、相對人於原法院聲請意旨略以：坐落桃園縣觀音鄉○○段27
    3-56、273-57地號土地（下稱系爭土地）原為抗告人之父李
    廷風所有，嗣於民國（下同）92年11月17日以贈與名義移轉
    與抗告人所有，而抗告人與第三人廖玉環於83年12月28日簽
    立之離婚協議書第5條約定： 「李家的財產如由甲方（即抗
    告人）承受時，約定由甲方及雙方所生2子3人均分。」等語
    ，伊為該2人所生之子 ，依據上開協議，抗告人於承受系爭
    土地時，應將其中1/3登記與伊所有 ，詎竟登記為抗告人全
    部所有，頃聞抗告人有意將系爭土地出售他人，惟恐土地遭
    變賣，日後求償更形困難，願供擔保請准就系爭土地在1/3
    權利範圍內，不得為讓與、設定抵押、出租及其他一切處分
    行為云云。
二、原法院裁定意旨略以：相對人於所述假處分之原因，雖未能
    盡完全釋明之責，惟既陳明願供擔保，其釋明之欠缺，擔保
    足以補之，核其聲請，尚無不符，應予准許。
三、抗告意旨略以：系爭土地雖移轉登記與伊，但使用權仍歸屬
    於伊之父李廷風，且伊就系爭土地尚無變賣之意，並無求償
    之問題，況相對人應無意對伊提起本件假處分，而係廖玉環
    偽造文書所提起，原法院准許相對人假處分之請求，顯有違
    誤，求予廢棄原裁定等語。
四、按債權人就金錢請求以外之請求，因請求標的之現狀變更，
    有日後不能強制執行，或甚難執行之虞，欲保全強制執行者
    ，得聲請假處分，民事訴訟法第532條定有明文 。復按請求
    及假扣押之原因，應釋明之；前項釋明如有不足，而債權人
    陳明願供擔保或法院認為適當者，法院得定相當之擔保，命
    供擔保後為假扣押，民事訴訟法第526條規定甚明 。上開規
    定於假處分準用之，民事訴訟法第533條亦定有明文 。再按
    聲請假處分，不能就假處分之原因提出能即時調查之證據以
    釋明之者，自應駁回其聲請 （最高法院29年抗字第228號判
    例意旨參照）。又參諸同法第526條第2項規定 ，係於92年2
    月7日修正民事訴訟法時將原規定之 「債權人雖未為前項釋
    明，如就債務人所應受之損害已供法院所定之擔保者，得命
    假扣押」，修正為現行規定，並於同年9月1日施行，即見債
    權人聲請假扣押、假處分或定暫時狀態處分，仍應先釋明至
    使法院信其請求及假扣押、假處分或定暫時狀態處分之原因
    大致為適當始可。僅於其釋明不足時，法院為補強計，始得
    命供擔保（該條項立法理由參照）。非謂法院於債權人未為
    釋明，僅陳明願供擔保時，即得為命提供擔保之假扣押、假
    處分或定暫時狀態處分之裁定。是請求及假處分之原因，債
    權人如未先為釋明，縱就債務人所應受之損害供法院所定之
    擔保者，亦不得命為假處分，必因釋明而有不足，並經債權
    人陳明願供擔保或法院認為適當者，始得命供擔保後為假處
    分。
五、經查，相對人主張系爭土地原為抗告人之父李廷風所有，嗣
    於92年11月17日以贈與名義移轉與抗告人所有，而伊為抗告
    人與第三人廖玉環所生之子 ，依據該2人於83年12月28日簽
    立之離婚協議書第5條約定 ，抗告人於承受系爭土地時，應
    將其中1/3登記與伊所有 ，詎竟登記為抗告人全部所有等語
    ，業據提出離婚協議書、戶籍謄本、系爭土地異動索引、系
    爭土地登記謄本等影本為證（原法院卷第5至11頁） ，足認
    相對人就其假扣押之請求已為釋明。又相對人主張頃聞抗告
    人有意將系爭土地出售他人或為其他處分，惟恐土地遭變賣
    或為其他處分，日後求償更形困難，依法聲請假處分云云，
    然抗告人已抗辯其並無變賣系爭土地之意，而相對人對上開
    假處分之原因，迄未能舉證以實其說，其就假處分之原因未
    盡釋明之責，縱供擔保亦不足以補釋明之欠缺，依據前開說
    明，其假處分之聲請自不應准許。是原法院准許相對人之假
    處分聲請，於法尚有未洽。從而聲請人請求廢棄原裁定，為
    有理由，爰由本院將原裁定廢棄，更為如主文第2項所示。
六、據上論結，本件抗告為有理由，爰裁定如主文。
中　　華　　民　　國　　96　　年　　5 　　月　　28　　日
                    民事第十五庭
                        審判長法  官  林恩山
                              法  官  郭松濤
                              法  官  黃國永
正本係照原本作成。
不得再抗告。
中　　華　　民　　國　　96　　年　　5 　　月　　28　　日
　　　　　　　　　　　　　    書記官  葉國乾
